臺灣臺北地方法院民事判決　九十一年度勞訴字第七五號
　　原　　　告　甲○○
　　被　　　告　台北銀行股份有限公司
　　法定代理人　乙○○
右當事人間請求給付資遣費事件，本院判決如左：
    主      文
原告之訴駁回。
訴訟費用由原告負擔。
    事      實
甲、原告方面：
壹、聲明：被告應給付原告新台幣（下同）七十七萬零九百六十六元，及自民國九十
    年十一月一日起至清償日止，按年息百分之五計算之利息。
貳、陳述：
一、原告前為被告行員，工作盡心，並因此罹患憂鬱症及恐慌症。嗣因被告依規定辦
    理專案資遣，原告自認無法承受工作壓力，且已屆滿五十三歲，乃於九十年十月
    十五日提出申請，詎料全公司五人申請，僅原告一人未獲准許，其餘四人均已於
    同年十月二十日接獲准予資遣之通知，生效日訂為九十年十一月一日。由於繼續
    留任，將無資遣之事實，不能聲請法律補救，故原告已另於九十年十一月一日聲
    請辭職並獲准許。
二、原告於辭職後向被告公司總經理陳情、向台北市勞工局聲請協調，均無結果，是
    提起本件訴訟，請求被告依據九十年十月份專案資遣之規定，給付如聲明所示，
    並加計法定遲延利息。
三、對被告抗辯之陳述：
  (一)依據被告九十年十月五日發文之辦理專案資遣案說明三(一)明文規定「如自認於移
    轉民營後，無法承受工作壓力致不能勝任工作者，可由本人自行提出申請，並經
    單位主管簽報其不能勝任之事實陳報總行辦理。而原告主管即授信管理處處長柳
    協理亦簽報「查該員任職於授信管理催收中心期間，確實有燥鬱症就診，不能勝
    任工作之情形」等語、人力資源處九十年十月十九日亦簽有「本案計有授信管理
    處專員甲○○....  經檢視渠等尚符合前揭規定，並均經主管單位簽報，本案擬
    准渠等所請辦理專案資遣，並以十一月一日為離職生效日」等語，均足證原告確
    有不能勝任工作之事實。且原告只要自認無法承受工作壓力，就可以請求資遣，
    不必被告之准許，被告以尚需調查原告任職期間兼職情形，暫不同意，依法無據
    。
  (二)又依據被告之工作規則，縱原告有兼職之情形，亦需先經書面通知，仍不辭去兼
    職者，方得不經預告終止勞動契約，但亦需踐行該規則第十二條之一之程序，是
    被告更不得以此為由，以違反比例原則之方式，拒絕原告之申請。
、證據：提出被告九十年十月五日北銀人字第9020731600號函、行員專案資遣申請
    表、行員任免遷調令、致被告總經理函、被告北銀人字第9020896300號函、台北
    市勞工局申訴書、勞資爭議案件協調會議記錄、被告工作規則、被告公司刊物、
    台北市政府獎狀、馬偕紀念醫院診斷證明書等影本為證。
乙、被告方面：
壹、聲明：如主文所示。
貳、陳述：
一、原告雖於九十年十月十五日，檢具馬偕紀念醫院診斷證明書提出資遣之申請，且
    經被告公司人力資源處依法定程序簽請總經理批覆核准與否，但被告公司總經理
    以「甲○○案正在查證其是否已在他處兼職，暫不同意外，餘如擬。」等語，批
    示暫不同意原告之申請，則原告自不得依該專案資遣辦法，請求被告給付資遣費
    。
二、行員之資遣准許與否，應依被告內部相關規定，並視個人不同情形、及隨時發生
    之事實，逐案辦理，並非只要員工提出申請，被告即須准許而不能為實質之審核
    。
三、被告之所以暫不同意原告之申請，乃因原告提出申請時，被告已獲悉原告於支領
    被告薪資之休假期間，至其他金融機構上班，並有辦理逾期放款催收相關業務之
    情事，被告乃須進行查證工作，以了解原告是否有違反被告工作規則第十二條第
    十款、第七十九條第九款之情事，故暫緩同意原告之申請，有所依據。
四、況原告已另於九十年十一月一日辭職獲准，自不得於辭職後再主張被告應為資遣
    ，並請求被告給付資遣費。
、證據：提出被告九十年十月五日北銀人字第9020731600號函、行員專案資遣申請
    表（附診斷證明書）、被告人力資源部簽呈、被告工作規則、原告差勤暨加班情
    形紀錄表、員工出差登記單、員工請假單、致被告總經理函、原告辭呈等影本為
    證。
    理      由
一、本件原告起訴略以：原告前為被告行員，嗣因被告辦理專案資遣，原告自認因公
    罹患憂鬱症及恐慌症無法承受工作壓力，且已屆滿五十三歲，乃於九十年十月十
    五日提出申請，詎料全公司五人申請，僅原告一人未獲准許，其餘四人均已於同
    年十月二十日接獲准予資遣之通知，生效日訂為九十年十一月一日。由於被告對
    原告之申請並無准許與否之權利，且原告另於九十年十一月一日聲請辭職並獲准
    許，是提起本件訴訟，請求被告依據九十年十月份專案資遣之規定，給付如聲明
    所示，並加計法定遲延利息。
二、被告則以：原告雖提出之申請，但仍應經被告核准，始能請領專案資遣費；又被
    告獲悉原告於任職期間，有於他家銀行兼職而違反工作規則之情形，尚待查明，
    故暫不同意原告專案資遣之申請，亦屬有據等語置辯。
三、本件原告起訴主張其前為被告行員，嗣因被告辦理專案資遣，原告乃於九十年十
    月十五日，以不能勝任工作為由提出申請，惟未獲被告准許之事實，業據其提出
    被告九十年十月五日北銀人字第9020731600號函影本、行員專案資遣申請表等為
    證，並為被告所不爭執，堪信為真實。
四、是本件爭點首在於：原告依據卷附被告九十年十月五日北銀人字第9020731600號
    函所載之專案資遣方案，提出申請，是否需要被告之同意？經查：
  (一)原告其出專案資遣之依據，係前述被告九十年十月五日北銀人字第9020731600號
    函說明欄第三點所載：「本行本（九十）年十月份專案資遣之條件與方式如下：
    （一）辦理專案資遣當時第十職等以上人員年齡屆滿五十歲（民國四十年十月十
    六日（含）以前出生），或第九職等以下人員年齡屆滿四十歲（民國五十年十月
    十六日（含）以前出生），且均非屬屆齡退休前六個月者，如自認於移轉民營後
    ，無法承受工作壓力致不能勝任工作者，可由本人自行提出申請，並經該單位主
    管簽報其不能勝任之事實陳報總行辦理。」之規定，此為兩造所不爭執，先予敘
    明。
  (二)前述有關申請專案資遣之規定，雖未明文表示原告之申請應經被告核准，然查：
  1.本件被告以前揭九十年十月五日北銀人字第9020731600號函通知所屬員工，如「
    自認」符合一定標準者，得提出專案資遣之申請，其依據為公營事業移轉民營條
    例第八條第三項：「移轉為民營後繼續留用人員，得於移轉當日由原事業主就其
    原有年資辦理結算，其結算標準依前項規定辦理。但不發給六個月薪給及一個月
    預告工資。其於移轉之日起五年內資遣者，按從業人員移轉民營當時或資遣時之
    薪給標準，擇優核給資遣給與，並按移轉民營當時薪給標準加發六個月薪給及一
    個月預告工資。」之規定，此亦有卷附前述被告函說明欄第三點之說明：「（二
    ）本專案資遣人員並依公營事業移轉民營條例第八條第三項規定：移轉民營後繼
    續留用人員... 其於移轉之日起五年內資遣者，按從業人員移轉民營當時或資遣
    時之薪給標準，擇優核給資遣給予，並按移轉民營當時薪給標準加發六個月薪及
    一個月預告工資。」等語可稽。本院核以前述公營事業移轉民營條例第八條第三
    項之規定，僅係規定被告如資遣員工，應加發一定之資遣費；及被告前揭函亦對
    得申請專案資遣之員工設有一定資格限制等情，認被告由公營事業移轉民營後，
    並無資遣員工之法律上義務，故原告主張只要其提出申請，被告即須核准並支付
    專案資遣費等語，尚不能為本院所採信。
  2.次查，原告雖另主張只要其「自認」不能勝任工作，被告即應核准原告專案資遣
    之聲請，然據被告前揭九十年十月五日北銀人字第9020731600號函說明欄第三點
    所載之申請程序，原告提出申請後尚須「經該單位主管簽報其不能勝任之事實」
    後，再「陳報總行辦理」，如若原告所稱，只要其「自認」不能勝任，被告即須
    核准原告之申請，則何以仍須由單位主管簽報意見？足見被告雖未於前揭函中表
    明其得就申請案為准駁，但被告勢必須就各申請案加以實質查核，而得加以准駁
    甚明。
  (三)原告既受僱於被告，則兩造間係存在契約關係，而依據一般契約原則，除法律另
    有規定、或約定得由契約之一造行使終止權外，契約之終止，應由兩造合意行之
    。本件被告既無資遣原告之法律上之義務，已如前述，且原告復無證明依據前揭
    被告九十年十月五日北銀人字第9020731600號函，已給予原告得單方面主張終止
    勞動契約之權利，則本件被告駁回原告專案資遣之申請，即屬兩造尚未就原告得
    否適用系爭專案資遣辦法所示之條件終止契約乙節，達成合意，從而，原告請求
    依據該資遣辦法，被告應給付其資遣費如聲明所示，自屬無據。
五、綜上所述，原告依據被告九十年十月五日北銀人字第9020731600號函所示之專案
    資遣辦法，請求被告給付資遣費七十七萬零九百六十六元，及自九十年十一月一
    日起至清償日止，按年息百分之五計算之利息，即無理由，應予駁回。
六、本件原告既係依據系爭專案資遣辦法請求資遣費，則此與原告嗣後是否自行由被
    告公司離職乙節，自無關聯；又本件事證已臻明確，兩造其餘攻擊防禦方法及所
    提之證據，核與判決結果無影響，毋庸一一論述，附此敘明。
七、結論：本件原告之訴為無理由，依民事訴訟法第七十八條，判決如主文。
中　　　華　　　民　　　國　　九十一　　年　　　七　　　月　　 十五　　 日
                                            勞工法庭法      官　林鴻達
右為正本係照原本作成
如對本判決上訴，須於判決送達後廿日內向本院提出上訴狀
中　　　華　　　民　　　國　　九十一　　年　　　七　　　月　　 十五　　 日
　　　　　　　　　　　　　　　　　　　　　　　　　　法院書記官　林秀娥
